臺北高等行政法院判決
                                      100年度簡字第277號
原      告　利正中
被      告　內政部
代　表　人　江宜樺（部長）住同上
上列當事人間入出國及移民法事件，原告不服行政院中華民國10
0年3月3日院臺訴字第1000092812號訴願決定，提起行政訴訟，
本院判決如下：
    主  文
原告之訴駁回。
訴訟費用由原告負擔。
　　事實及理由
一、程序事項：
    本件因屬不服行政機關所為罰鍰處分而涉訟，其標的之金額
    為新臺幣（下同）20萬元，係在40萬元以下，依行政訴訟法
    第229 條第1 項第2 款規定，應適用簡易程序，本院並依同
    法第233 條第1 項規定，不經言詞辯論，逕行裁判。
二、事實概要：
    被告以原告媒合國人林泓志與大陸地區女子結婚，賺取媒合
    報酬16,000元，違反入出國及移民法第58條第2 項規定，乃
    依同法第76條第2 款規定，以民國（下同）99年11月16日內
    授移移規高字第0990933180號處分書處原告罰鍰20萬元。原
    告不服，經提起訴願遭駁回，遂提起本件行政訴訟。
三、本件原告主張：
    原告之好友林炳金之子林泓志已逾適婚年齡，應林炳金之要
    求，原告無條件幫忙代為媒合大陸新娘，所需費用15萬元均
    由林泓志父親林炳金負擔，惟原告所列之支出明細表漏載該
    父子二人來往機票費用，被告未予詳查，逕認原告賺取媒合
    報酬16,000元，並非事實等情。並聲明求為判決撤銷訴願決
    定及原處分。
四、被告則以：
    原告向受媒合人之父約定以15萬元替其子林泓志包辦赴大陸
    相親結婚事宜，而實際支出實未達15萬元，其餘款16,000元
    作為此次居間報告結婚機會或介紹結婚對象之對價報酬，原
    告之行為已違反移民法第58條第2項規定等語，資為抗辯。
    並聲明求為判決駁回原告之訴。
五、兩造之爭點：被告以原告媒合國人與大陸地區女子結婚，賺
    取媒合報酬，違反入出國及移民法第58條第2 項規定，乃依
    同法第76條第2 款規定處原告罰鍰20萬元，是否合法？
六、本院之判斷：
　(一)按「跨國（境）婚姻媒合不得要求或期約報酬。」「有下列
    情形之一者，處新臺幣20萬元以上100 萬元以下罰鍰，並得
    按次連續處罰：……二、從事跨國（境）婚姻媒合而要求或
    期約報酬。」「本法第58條第2 項所稱報酬，指因居間報告
    結婚機會或介紹婚姻對象之行為，而向受媒合當事人約定或
    請求給付之對價。」入出國及移民法第58條第2 項、第76條
    第2 款、同法施行細則第30條分別定有明文。
　(二)經查，依原告於被告所屬入出國及移民署專勤事務第二大隊
    屏東縣專勤隊（下稱屏東縣專勤隊）調查時陳稱：「（問）
    你是否有仲介國人林泓志與大陸女子馮美芳之婚姻？請詳述
    之。（答）有，我與林泓志的父親林炳金是20多年的朋友…
    …林炳金請我幫他兒子介紹大陸女子。」「（問）你有無向
    林泓志告知包辦赴大陸結婚所需費用？如何接洽林泓志與大
    陸女子馮美芳之婚姻事宜？（答）我向林炳金表示，如果包
    辦至大陸辦理結婚之所需費用總共新台幣15萬元。……」「
    （問）詢據林泓志的父親林炳金……指稱，你主動要求以新
    台幣15萬元包辦林泓志赴大陸與大陸女子辦理結婚事宜，是
    否屬實？請詳述之。（答）屬實。我主動向林炳金說，如果
    包辦與大陸女子結婚的費用需花共新台幣15萬元，當初林炳
    金也表示同意。」「（問）你今（13）日所提供之明細金額
    總計為新台幣129000元，與你向林炳金所收取新台幣15萬元
    出入甚大，你做何解釋？（答）……剩餘新台幣16000 元是
    林炳金同意給我的婚姻介紹費，所以總共為新台幣15萬元無
    誤。」「（問）你辦理林泓志赴大陸辦理結婚酬佣為何？…
    …（答）辦理林泓志赴大陸結婚之酬佣為新台幣16000 元，
    林泓志不清楚，但他父親知道這些事……。」另林炳金亦稱
    ：「（問）你兒子林泓志與大陸女子馮美芳如何認識？（答
    ）他們2 人係透過國人利正中介紹認識。」「（答）利正中
    告訴我，只要幫我兒子的婚事辦到好，全部要花新台幣15萬
    元……我前後共拿了新台幣15萬元給利正中。」「（問）利
    正中當時要求對價新台幣15萬元，你是否有同意？（答）我
    同意……對價新台幣15萬元是利正中主動跟我要求的。」等
    語( 見原處分卷不可閱第38-45 頁) ，參以原告提出之支出
    明細表上記載「存(16,000 元紅包) 」、印有「海峽兩岸傳
    姻緣利玉水( 正中) 」之名片、收費單據等件（同上卷第49
    -51 頁），可知原告確與林炳金期約以15萬元媒合林泓志與
    大陸女子結婚，其有違反入出國及移民法第58條第2 項規定
    之事實，洵堪認定。從而，被告以原告媒合國人林泓志與大
    陸地區女子馮美芳結婚，賺取媒合報酬16,000元，違反入出
    國及移民法第58條第2 項規定，依同法第76條第2 款規定處
    原告罰鍰20萬元，於法並無不合。原告稱係無條件幫忙，惟
    支出明細表漏列林炳金父子二人來往機票費用云云，顯係事
    後卸責之詞，委不足採。
七、綜上所述，原告所訴委無足採，被告以原告媒合國人林泓志
    與大陸地區女子結婚，賺取媒合報酬，違反入出國及移民法
    第58條第2項規定，依同法第76條第2款規定處原告罰鍰20萬
    元，於法並無違誤，訴願決定予以維持，亦無不合。原告仍
    執前詞，訴請撤銷，為無理由，應予駁回。
八、據上論結，本件原告之訴為無理由，依行政訴訟法第233 條
    第1 項、第98條第1 項前段，判決如主文。
中　　華　　民　　國　　100　 年　　6　　 月　　30　　日
　　　　　　　　　臺北高等行政法院第二庭
                                    法  官　陳姿岑
上為正本係照原本作成。
本件以訴訟事件所涉及之法律見解具有原則性者為限，始得於本
判決送達後20日內向本院提出上訴狀並表明上訴理由，如已於本
判決宣示後送達前提起上訴者，應於判決送達後20日內補具上訴
理由（均按他造人數附繕本），且經最高行政法院許可後方得上
訴。
中　　華　　民　　國　　100　 年　　6　　 月　　30　　日
 　　　　　　　　　　 　　          書記官  李依穎